【裁判字號】    92,訴,2005
【裁判日期】    920915
【裁判案由】    毒品危害防制條例
【裁判全文】
臺灣板橋地方法院刑事判決                        九十二年度訴字第二五號
    公  訴  人  臺灣板橋地方法院檢察署檢察官
    被      告  甲○○
右列被告因毒品危害防制條例案件，經檢察官提起公訴（九十二年度毒偵字第二三九
七號），本院判決如左：
    主  文
本件免訴。
    理  由
一、公訴意旨略以：被告甲○○前因施用第二級毒品安非他命案件，經法院裁定先後
    二次送觀察、勒戒，均認無繼續施用毒品之傾向，由本署檢察官分別於八十七年
    十二月十六日以八十七年度偵字第一七○四四號、八十九年五月二日以八十九年
    度毒偵字第二六九七號為不起訴處分確定；詎其仍不知悔改，於九十二年一月二
    十二日採尿前二十六小時內某時，在不詳處所，施用第一級毒品海洛因乙次，為
    警同日二十三時許，在臺北縣新莊市○○路○段三七○號八樓查獲，並扣得海洛
    因四包（淨重零點八公克）、注射針筒二支、海洛因殘渣袋一個、摻食器三支及
    分裝袋二大包等物，因認被告涉犯毒品危害防制條例第十條第一項之施用第一級
    毒品罪嫌。
二、按案件曾經判決確定者，應諭知免訴之判決，刑事訴訟法第三百零二條第一款定
    有明文；次按所謂「案件」，包括裁判上或實質上一罪之同一案件，最高法院二
    六年渝上字第一四三五號、三十年上字第二二四四號、三十年上字第二七四七號
    、四十九年臺非字第二十號、六十年臺非字第七七號諸判例皆明揭此旨。
三、經查：
  (一)被告甲○○固於警詢及本院九十二年度重簡字第二三一號案件訊問中坦承其曾施
    用第一級毒品海洛因，然就施用之方法，其於九十二年四月二十一日接受本院九
    十二年度重簡字第二三一號刑事簡易案件調查時及於本院九十二年度訴字第二○
    ○五號案件審理時，皆一致供稱係於九十二年一月十九日某時，在臺北縣新莊市
    ○○路○段三七○號八樓，將海洛因摻合安非他命一同吸食（見卷附本院九十二
    年度重簡字第二三一號案件九十二年四月二十一日訊問筆錄，及本院九十二年度
    訴字第二○○五號刑事判決）。又被告於九十二年一月二十二日二十三時許為警
    查獲後，所排放尿液經採樣併用ＥＩＡ酵素免疫分析法、ＧＣ/ＭＳ氣相層析、
    氣相質譜儀法等鑑驗結果，於安非他命類及鴉片類項下均呈陽性反應，有臺灣檢
    驗科技股份有限公司濫用藥物尿液檢驗報告存卷可考，而此一採尿時間距被告自
    白所指施用海洛因時間，約三日餘，參以卷附行政院衛生署藥物食品檢驗局八十
    一年九月八日（八一）藥檢壹字第八一一四八八五號函示，海洛因經注射入人體
    後，約百分之八十於二十四小時內自尿中排出，一般而言，尿液中能否驗出嗎啡
    陽性反應，與其投與方式，投與量、個人體質、採尿時間與檢驗儀器之精密度等
    諸多因素有關，國外曾有文獻報導，注射六毫克之海洛因鹽酸鹽，其代謝嗎啡之
    平均可檢出時限約為二十六小時等內容，堪認尿液檢驗結果與被告前揭自白尚無
    不合。公訴人依尿液檢驗結果認定被告係於九十二年一月二十二日採尿前二十六
    小時內某時施用海洛因，應無不合。
  (二)又關於海洛因與安非他命可否併用或混合施用之疑義，查吸毒者混用安非他命及
    海洛因之例，並非罕見，據文獻報告指出，中樞神經興奮劑與鴉片類藥物，在成
    癮機轉之生理作用上共用同一路徑，其在多巴胺傳導路徑上的共同作用，使得中
    樞神經興奮劑如安非他命、古柯鹼與鴉片類藥物如嗎啡、海洛因同時混用時，產
    生彼此效用加成的效果；成癮者常見同時使用安非他命及鴉片類藥物，此種方式
    可增強止痛作用及欣快感，且不會造成各別藥物使用時之副作用或毒性之加成，
    成癮者明顯感受到鴉片類藥物可以減輕因興奮劑所造成的焦慮症狀，此有卷附高
    雄市立凱旋醫院八十五年七月二十三日八十五高市凱醫勒戒字第三八四七號函影
    本可按，自無何不能混用海洛因及安非他命之經驗法則存在，是以被告自白其於
    九十二年一月十九日，在臺北縣新莊市○○路○段三七○號八樓，將安非他命及
    海洛因混合施用，亦難謂無此可能性或有顯與常情不符之情形而加以排斥。是以
    被告於九十二年一月十九日某時，在上址混合施用海洛因及安非他命犯行，堪予
    認定。
  (三)惟查：被告基於概括犯意，自九十一年九月十三日前一、二日，在桃園縣桃園市
    ○○路某友人住處、及於九十二年一月十九日某時，在新莊市○○路○段三七○
    號八樓住處，連續施用第二級毒品安非他命犯行，已據本院九十二年度重簡字第
    二三一號刑事簡易判決判處有期徒刑四月，於九十二年六月六日確定在案，有本
    院九十二年度重簡字第二三一號刑事簡易判決正本及公務電話紀錄等在卷可憑。
    被告以混合吸食之方式同時施用海洛因及安非他命，係以自然上一個行為，同時
    觸犯施用第一級毒品罪與施用第二級毒品罪，所犯二罪間有一行為觸犯數罪名之
    想像競合關係，屬裁判上一罪。故本件施用第一級毒品犯行，與上開該確定判決
    之施用第二級毒品犯行間，既屬裁判上一罪，則二罪皆為前開確定判決效力所及
    ，揆諸首開法條規定及裁判先例意旨，本件即應為免訴判決之諭知，用期適法。
    又臺灣板橋地方法院檢察署檢察官就本件被告施用第一級毒品之犯行，前業以九
    十二年度毒偵字第一七二六號提起公訴，經本院以九十二年度訴字第一六二九號
    以案件曾經判決確定為由判決免訴，並於九十二年八月十八日確定，有上開起訴
    書、刑事判決及臺灣高等法院被告全國前案紀錄表存卷可憑，公訴人就相同之事
    實再次提起公訴，容有未洽。綜上所述，本件爰不經言詞辯論，逕為免訴之諭知
    。
據上論結，應依刑事訴訟法第三百零二條第一款、第三百零七條，判決如主文。
中      華      民      國      九十二      年      九    月    十五    日
                                  臺灣板橋地方法院刑事第五庭
                                      審判長法  官  古  秋  菊
                                            法  官  崔  玲  琦
                                            法  官  楊  博  欽
右正本證明與原本無異
如不服本判決應於送達後十日內向本院提出上訴狀
                                            書記官  曾  美  滋
中      華      民      國      九十二      年      九    月    十五    日


司法院資訊處製作；財團法人民間司法改革基金會備份。
